臺灣高等法院高雄分院刑事判決　　　　110年度上訴字第844號
上　訴　人
即　被　告　謝坤遠


上列上訴人因妨害秩序等案件，不服臺灣高雄地方法院109 年度
訴字第640 號，中華民國110 年3 月31日第一審判決（起訴案號
：臺灣高雄地方檢察署109 年度少連偵字第117 號），提起上訴
，本院判決如下：
    主  文
上訴駁回。
乙○○緩刑貳年，緩刑期間付保護管束，並應於緩刑期間內接受
法治教育課程參場次。
    事  實
一、緣乙○○（綽號「權權」）之友人吳旻芹（綽號「樂樂」，
    另經原審判處有期徒3 月）因甲○○（綽號「柴柴」）向其
    借款新臺幣（下同）8,000 元遲遲不還，故於民國109 年3
    月23日晚間，與男友即少年龍○威（91年5 月生，真實姓名
    年籍均詳卷，綽號「翟翟」；業經臺灣高雄少年及家事法院
    少年法庭裁定不付審理）邀集友人林國賢（另經原審判處有
    期徒8 月）、乙○○，至高雄市○○區○○路000 號123 撞
    球場，向甲○○討回上開借款。惟因甲○○表示無資力還款
    ，雙方相持不下，最終係由甲○○之友人趙榮明出面替甲○
    ○還清。吳旻芹、少年龍○威、林國賢、乙○○仍不滿甲○
    ○先前拖欠款項，前又就欠款一事隨意傳話，造成吳旻芹及
    林國賢間之誤會，欲給甲○○教訓，遂要求甲○○一同至高
    雄市三民區檨仔林公園。而吳旻芹見甲○○撥打電話，為防
    甲○○另找幫手，故電聯母親林琇雲、母親之男友李采峰到
    場助陣。乙○○即與吳旻芹、少年龍○威、林國賢、林琇雲
    、李采峰等人共同基於妨害秩序之犯意聯絡，於同日1 時55
    分，在上開公園內，吳旻芹、少年龍○威在旁圍觀助勢，先
    由林琇雲、李采峰上前質問甲○○為何欠吳旻芹款項，林琇
    雲並以徒手打甲○○巴掌（未能證明成傷），對甲○○施強
    暴，隨後2 人先行離去。嗣乙○○及吳旻芹、少年龍○威、
    林國賢承上開妨害秩序之共同犯意聯絡，以及傷害之共同犯
    意聯絡，由乙○○、林國賢分別以徒手毆打甲○○，使甲○
    ○受有頭部鈍傷、臉部多處擦傷、右手挫傷之傷害，對甲○
    ○施以強暴。再由林國賢自其機車置物箱內，取出可供作兇
    器之西瓜刀指向甲○○，對甲○○施以脅迫。嗣經甲○○報
    警處理，而悉上情。
二、案經甲○○訴由高雄市政府警察局（下稱高雄市警局）三民
    第二分局報告臺灣高雄地方檢察署（下稱高雄地檢署）檢察
    官偵查起訴。 
    理  由
壹、程序部分
    按被告以外之人於審判外之陳述，雖不符刑事訴訟法第159
    條之1 至之4 等4 條之規定，而經當事人於審判程序同意作
    為證據，法院審酌該言詞陳述或書面陳述作成時之情況，認
    為適當者，亦得為證據；當事人、代理人或辯護人於法院調
    查證據時，知有刑事訴訟法第159 條第1 項不得為證據之情
    形，而未於言詞辯論終結前聲明異議者，視為有前項之同意
    ，同法第159 條之5 定有明文。立法意旨在於傳聞證據未經
    當事人之反對詰問予以核實，原則上先予排除；惟若當事人
    已放棄反對詰問權，於審判程序中表明同意該等傳聞證據可
    作為證據；或於言詞辯論終結前未聲明異議，基於尊重當事
    人對傳聞證據之處分權，及證據資料愈豐富，愈有助於真實
    發現之理念，且強化言詞辯論主義，使訴訟程序得以順暢進
    行，上開傳聞證據亦均具有證據能力。本判決引用具傳聞性
    質之證據資料（含法定傳聞例外之證據），檢察官、上訴人
    即被告乙○○（下稱被告）於本院準備程序時已明示同意有
    證據能力（見本院卷第53頁），且均未於言詞辯論終結前聲
    明異議。本院審酌各該證據作成之情況，並無違法不當取證
    或顯有不可信之情形，且與待證事實具有關聯性，認為以之
    作為本案證據應屬適當，揆諸上揭說明，均有證據能力。而
    本件各項符合傳聞法則例外之證據，依法既具有證據能力，
    且為當事人所不爭執，自無逐一贅述之必要。
貳、實體部分：
一、認定犯罪事實所憑之證據及理由： 
    訊據被告於本院準備程序中已坦認事實欄所載之犯行不諱（
    見本院卷第52、53頁），雖其於原審中曾否認有何與同案被
    告林國賢共同以脅迫告訴人之方式犯妨害秩序犯行，惟上情
    既據證人即在場之王○霖、趙○明、龍○威及洪○雪證述在
    卷（見警卷第54、56頁，偵卷第59、60頁，原審卷第328 頁
    至第330 頁），且衡諸一般社會經驗，以脅迫之方式教訓他
    人，乃係常見手段，是被告主觀上就同案被告林國賢以脅迫
    之方式教訓告訴人，自有可預見性，同案被告林國賢之脅迫
    行為，尚未逸脫其等教訓計畫之範疇。況被告在同案被告林
    國賢脅迫告訴人時，並未阻止，而係在場旁觀，益徵被告主
    觀上確有利用同案被告林國賢之行為，以達其等犯罪計畫之
    目的，彼此間具犯意聯絡無訛。從而，被告於本院準備程序
    中之任意性自白與事實相符，自堪信為真實，應依法論科。
二、論罪:
㈠、查被告與同案被告吳旻芹、林國賢、林琇雲、李采峰於上揭
    時間在檨仔林公園內，同案被告吳旻芹、李采峰在場助勢圍
    觀，而被告則與同案被告林琇雲、林國賢分別以賞巴掌、徒
    手毆打之方式下手對告訴人施暴，後者方式並致告訴人成傷
    ，嗣同案被告林國賢再取出西瓜刀脅迫告訴人。而被告與同
    案被告吳旻芹雖就林國賢上開脅迫行為須共同負責，惟依卷
    內事證，尚無從證明被告就林國賢預先攜帶具兇器性質之西
    瓜刀，供其行使脅迫之用一事知悉，是尚難認被告該當「意
    圖供行使之用而攜帶兇器」之要件，附此指明。是核被告所
    為，應係犯刑法第150 條第1 項後段之在公共場所聚集三人
    以上下手實施強暴罪、同法第277 條第1 項之傷害罪。
㈡、又刑法第150 條之「在公共場所聚集三人以上施強暴脅迫罪
    」，係以強暴、脅迫等方法為構成要件之一，當然含有使人
    行無義務之事之性質，若在公共場所聚集三人以上施強暴脅
    迫犯行業已著手實行，則所為強暴、脅迫使人行無義務之事
    行為，應包括在該罪施強暴脅迫行為之內。是對被害人施以
    恐嚇，應係包括於構成在公共場所聚集三人以上施強暴脅迫
    罪之脅迫行為之中，不另論刑法第305 條之恐嚇危害安全罪
    ，公訴意旨認被告與同案被告吳旻芹、林國賢各以一行為另
    構成刑法第305 條之恐嚇危害安全罪，容有未合。另被告以
    一行為同時觸犯傷害罪及在公共場所聚集三人以上下手實施
    強暴罪，為想像競合犯，應依刑法第55條規定，從一重處斷
    ，論以在公共場所聚集三人以上下手實施強暴罪。
㈢、被告與同案被告吳旻芹、林國賢、林琇雲、李采峰及少年龍
    ○威等人具妨害秩序之犯意聯絡及行為分擔，且與同案被告
    林琇雲就其等在公共場所聚集三人以上下手實施強暴犯行，
    自應論以共同正犯。
㈣、公訴意旨另認被告與同案被告林國賢、林琇雲、李采峰明知
    少年龍○威當時未滿18歲，仍與之共同實施本案犯罪，故均
    應依兒童及少年福利與權益保障法第112 條第1 項規定加重
    其刑等語。然查，被告始終辯稱不知少年龍○威是否未滿18
    歲（見偵卷第87頁，原審卷第179 頁）。審酌少年龍○威係
    91年5 月生，其於本案109 年3 月22日案發時，係滿17歲接
    近18歲之年齡，故倘非極為親近之人，恐難肯定少年龍○威
    尚未滿18歲。而據證人龍○威於原審審理中所證稱：我認識
    林琇雲、李采峰，我們很少見面，他們知道我是吳旻芹的同
    學。林國賢是我高中同學的男朋友，乙○○我沒有很熟，是
    林國賢打電話通知到場的等語（見原審卷第326 頁至第327
    頁），可見被告與少年龍○威僅為一般朋友關係，且並不熟
    識，是其辯稱不知少年龍○威未滿18歲，即非全屬無據。又
    遍查卷內相關事證，亦不足以證明被告明知少年龍○威當時
    係未成年人，依有利被告之認定，被告難認該當兒童及少年
    福利與權益保障法第112 條第1 項前段加重要件，附此敘明
    。
參、上訴之論斷:
一、原審依卷內現存可考證據資料，認被告如事實欄所示之犯行
    罪證明確，因而適用刑法第150 條第1 項後段、第277 條第
    1 項、第28條、第55條、第41條第1 項前段，刑法施行法第
    1 條之1 第1 項之規定，並審酌被告僅因告訴人拖欠友人款
    項及傳話所生之誤會，對告訴人心生不滿，不思以和平理性
    之方式解決紛爭，竟與同案被告林國賢等人共同將告訴人帶
    往公共場所檨仔林公園施暴教訓，被告且毆打告訴人，足見
    被告所為，已危害公眾安寧，亦因此造成告訴人身心受創，
    實應非難；惟念及被告犯後態度、犯罪動機、參與程度、素
    行，暨自陳之智識程度、工作，家庭生活經濟狀況等一切情
    狀，量處有期徒刑6 月，並諭知易科罰金之折算標準。核其
    採證認事及用法，尚無悖於一般經驗法則、論理法則及證據
    法則，且按刑罰之量定，屬法院自由裁量之職權行使，苟已
    斟酌刑法第57條各款所列情狀而未逾越法定刑度，不得遽指
    為違法；且在同一犯罪事實與情節，如別無其他加重或減輕
    之原因，下級審量定之刑，亦無過重或失輕之不當情形，則
    上級審法院對下級審法院之職權行使，原則上應予尊重（最
    高法院72年台上字第6696號、75年台上字第7033號判例及85
    年度台上字第2446號判決意旨參照）。是被告認其量刑過重
    並執為上訴理由難認可採，應予駁回。
二、惟查，被告與同案被告等人雖於原審判決前有意和解，然因
    告訴人並無意願，故無法達成和解（見原審卷第193 頁），
    但被告仍積極謀求適度賠償告訴人，並於110 年4 月17日與
    告訴人達成和解，且已依和解內容履行賠償等節，有和解書
    暨告訴人父親以電話陳明在卷（見本院卷第15、54頁），自
    堪信被告事後確已積極填補犯罪所生損害。且被告未曾因故
    意犯罪而受有期徒刑以上刑之宣告，此有臺灣高等法院被告
    前案紀錄表1 份在卷可稽（見本院卷第39頁）。而被告既亦
    請求能予其緩刑之機會，告訴人父親亦表示被告很有誠意，
    是信其經此偵、審程序及刑之宣告，已知所警惕，諒無再犯
    之虞，本院因認對被告所受刑之宣告，以暫不執行為當，爰
    依刑法第74條第1 項第1 款之規定，併予諭知緩刑2 年，以
    啟自新。又斟酌被告年齡尚輕，僅因朋友債務事宜，即率爾
    衝動參與其事，未思可能造成之他人身體及心理之傷害，顯
    見法治觀念薄弱，為加強被告之守法觀念，爰依同法條第2
    項第8 款之規定諭知被告應接受法治教育3 場次，併依刑法
    第93條第1 項第2 款之規定，同時諭知於緩刑期間內付保護
    管束。至被告如未依上旨履行，足認原宣告之緩刑難收其預
    期之效果，而有執行刑罰之必要者，檢察官自得依同法第75
    條之1 之規定，聲請法院撤銷其緩刑之宣告，併此敘明。
肆、被告經合法傳喚無正當理由不到庭，此有本院送達證書、個
    人戶籍資料查詢結果、臺灣高等法院在監在押紀錄表及本院
    刑事報到單等在卷可憑（見本院卷第61、65至67、79至81頁
    ），爰依刑事訴訟法第371 條規定不待其陳述，逕為一造辯
    論判決。
據上論斷，應依刑事訴訟法第368 條、第371 條，刑法第74條第
1 項第1 款、第2 項第8 款、第93條第1 項第2 款，判決如主文
。
本案經檢察官胡詩英提起公訴，檢察官呂幸玲到庭執行職務。
中    華    民    國   110    年    11    月    24    日
                  刑事第五庭    審判長法  官  簡志瑩
                                      法  官  張盛喜
                                      法  官  陳美燕
以上正本證明與原本無異。
如不服本判決應於收受本判決後20日內向本院提出上訴書狀，其
未敘述上訴理由者，並得於提起上訴後20日內向本院補提理由書
狀（均須按他造當事人之人數附繕本）「切勿逕送上級法院」。
中    華    民    國   110    年    11    月    24    日
                                      書記官  洪以珊
附錄本判決論罪科刑法條：
中華民國刑法第150條
在公共場所或公眾得出入之場所聚集三人以上，施強暴脅迫者，
在場助勢之人，處1年以下有期徒刑、拘役或10萬元以下罰金。
首謀及下手實施強暴脅迫者，處6月以上5年以下有期徒刑。
犯前項之罪，而有下列情形之一者，得加重其刑至二分之一：
一、意圖供行使之用而攜帶兇器或其他危險物品犯之。
二、因而致生公眾或交通往來之危險。
 
中華民國刑法第277條第1項
傷害人之身體或健康者，處5 年以下有期徒刑、拘役或50萬元以
下罰金。